臺北高等行政法院判決　　　　　　　　　　　　　　　　九十年度訴字第一九八號
　　　　　　　　　　　　　　　.
　　原　　　告　向得行興業股份有限公司
　　代　表　人　甲○○
　　訴訟代理人　孫志堅律師
　　複 代理 人　馬在勤律師
　　被　　　告　經濟部智慧財產局
　　代　表　人　陳明邦（局長）
　　訴訟代理人　乙○○
　　　　　　　　丙○○
右當事人間因商標註冊事件，原告不服經濟部中華民國八十九年十一月九日經（八九
）訴字第八九○八九三七二號訴願決定，提起行政訴訟。本院判決如左：
　　主  文
原告之訴駁回。
訴訟費用由原告負擔。
　　事  實
一、事實概要：
    緣原告於民國八十七年六月二十日以「HANS及圖」商標（下稱系爭商標，如附圖
    一），指定使用於當時商標法施行細則第四十九條所定商品及服務分類表第八類
    之套筒、套筒扳手、手動工具、手工具組、起子、鉗子、千斤頂、鎚類、鋸類等
    商品，向被告機關申請註冊，申請案號為第00000000號。經被告機關審
    查，認系爭商標圖樣上之外文「Hans」與註冊第七四四六七五號「Hexa」商標（
    下稱據以核駁商標，如附圖二），均係以四個書寫體外文字母構成，設計形體極
    相彷彿，應屬近似之商標，業經前行政法院八十九年度判字第六四八號判決認定
    在案，二者復同使用於手動手工具等商品，應不准註冊，以八十九年八月七日核
    駁字第二五二九八○號商標核駁審定書為核駁之處分。原告不服，提起訴願，經
    遭駁回，遂向本院提起行政訴訟。
二、兩造聲明：
　(一)原告聲明求為判決：
    1.訴願決定及原處分均撤銷。
    2.訴訟費用由被告負擔。
　(二)被告聲明求為判決：
    原告之訴駁回，訴訟費用由原告負擔。
三、兩造之爭點：
    系爭商標與據以核駁商標，其設計形體是否為近似商標。
　(一)原告主張之理由：
    1.按外文，尤其是適用於世界各地之英文，無論單字或詞句，係以Ａ至Ｚ之二十
      六個字母排列組合而成，非如中文，具有萬餘個字得以任意排列組合。外文無
      論如何排列組合仍然係二十六個字母在變化，無論如何排列組合變化，定會有
      一、二字母與其他商標重覆，若以現行審查中文觀點審查外文，則幾乎隨便任
      何一件商標皆可能與其他商標之外觀形狀構成近似，尤其是外文字母以草寫體
      書寫者更甚，則可以申請註冊幾稀。故欲審查兩個以外文為主之商標圖樣，應
      以該兩商標圖樣之「讀音」是否構成混淆而有近似之虞為優先考量因素，其次
      再審查該兩商標圖樣之外文字母部分「排列」是否有近似之嫌，最後始審查兩
      商標圖樣之外文字母其書寫後所形成之「外觀形狀」是否足以令一具有普通知
      識、經驗之一般商品購買人，於購買時施以普通對外文字母習慣性所用之注意
      而能辨別其外文字母間之差異。倘該兩商標圖樣之讀音不足構成混淆而有近似
      之虞，且外文字母之排列亦無近似之情事，書寫後所形成之外觀形狀亦足以使
      具有普通知識經驗之一般商品購買人，於購買時施以普通對外文字母習慣性所
      用之注意即能辨別其字母間之差異，則該兩商標圖樣即不得謂為近似之商標。
      按商標圖樣相同或近似於他人同一商品或類似商品之註冊商標者，不得申請註
      冊，為商標法第三十七條第十二款所明定。惟所謂商標圖樣近似，係指以具有
      普通知識經驗之一般商品購買人，於購買時施以普通所用之注意，有無混同誤
      認之虞判斷之。且應通體隔離觀察之，如二商標圖樣在外觀、名稱或讀音上，
      其主要部分之文字、圖形、記號近似，無足以引起一般消費者混同誤認之虞者
      ，即非屬近似之商標，此迭經鈞院著有判例可稽。
    2.查無論國內或國外，其外文字母草寫體之書寫，長久以來均已有一定方式，系
      爭商標與據以核駁商標，皆以外文草寫體書寫，只要具有普通、知識經驗之一
      般商品購買人於購買時施以對外文習慣上所用之注意即能辨別，系爭商標係由
      四個墨色實心之外文字母所組成，據以核駁商標係由四個鏤空之外文字母所組
      成，除第一個字母相同外，其他三個外文字母，無論讀音、排列皆差異甚大，
      毫不相關，尤其以具有普通知識經驗之一般商品購買人於購買標示有外文商標
      之商品時，必施以對外文習慣上所用之注意，必然先辨別「外觀形狀」，而一
      為墨色實心，一為鏤空；最末一個外文字母係以英文之小寫體「s」 書寫，另
      一為「a」 。兩者迥然有異，極易辨別，實無足以引起具有普通知識、經驗之
      一般商品購買人於購買時施以對外文習慣上所用之注意而產生聯想之虞。是兩
      者應非屬近似之商標，於整體外觀型態、意匠上予人寓目印象，無論通體觀察
      或異時異地隔離觀察，無被告機關所稱之設計形體極相彷彿之情事，當無商標
      法第三十七條第十二款規定之適用。
    3.綜上所陳，系爭商標與據以核駁商標毫無近似情事，應無違反商標法第三十七
      條第十二款之規定，被告機關所為商標核駁審定書及經濟部之訴願決定顯屬違
      法不當，請判決如原告訴之聲明云云。
　(二)被告主張之理由：
　　按商標圖樣「相同或近似於他人同一商品或類似商品之註冊商標者」，不得申請
    註冊，為商標法第三十七條第十二款所明定。原告申請註冊之系爭商標圖樣上之
    外文「Hans」，與據以核駁商標之外文「Hexa」，若同時置於一處細加比對，固
    可見其些微之差異，分別由「黑體實心」或「鏤空」之外文字母所組成，惟二者
    皆以書寫體連寫之方式表現，其外觀極相彷彿，異時異地隔離觀察，以具有普通
    知識經驗之購買人，於購買時施以普通所用之注意，在外觀上實有使相關購買者
    產生混淆誤認之虞，應屬近似之商標，二者復均指定使用於手動手工具等同一或
    類似商品，自有首揭法條之適用。至原告所言，外文僅二十六個字母，任何人皆
    無法改變其書寫後所形成之外觀形狀，且動不動皆可能與其他商標之外觀形狀構
    成近似乙節，核其商標圖樣雖為外文字母組成，然可因其組成態樣或字意之不同
    而得分別，系爭商標圖樣與據以核駁商標圖樣，同為四個英文字母所組成，其以
    書寫體連寫方式所構成之體整態樣極相彷彿，揆諸首揭法條之規定，不得申請註
    冊，是被告依法核駁其註冊之申請，並無不合，請判決如被告答辯之聲明等語。
　　理  由
一、按商標圖樣相同或近似於他人同一商品或類似商品之註冊商標者，不得申請註冊
    ，為商標法第三十七條第十二款所明定。而衡酌商標圖樣是否近似，以具有普通
    知識經驗之購買人，於購買時施以普通所用之注意，有無混同誤認之虞判斷之，
    同法施行細則第十五條第一項亦定有明文。本件原告於八十七年六月二十日以系
    爭商標，指定使用於商品及服務分類表第八類之套筒等商品申請註冊，申請案號
    為第00000000號。被告以系爭商標圖樣之外文書寫體「Hans」及一抽象
    圖形所聯合組成，與據以核駁商標圖樣上之外文「Hexa」近似，業經前行政法院
    八十九年度判字第六四八號判決認定在案，二者復同使用於手動手工具等商品，
    遂為核駁之審定。
二、原告雖訴稱系爭商標係由四個墨色實心之外文字母所組成，據以核駁商標係由四
    個鏤空之外文字母所組成，除第一個字母相同外，其他三個外文字母，無論讀音
    、排列皆差異甚大，毫不相關，以具有普通知識經驗之一般商品購買人，於購買
    時施以普通所用之注意，當得以辨別其差異，應非屬近似之商標云云。經查「英
    文」字母雖僅二十六個，但經排列組合，仍有無數變化，自無許相似之英文商標
    圖樣註冊之理。而商標圖樣，無論外觀、讀音或觀念上，有一足以引起混同誤認
    之虞時即係近似，不以讀音近似為要件。不同之英文字母如因書寫設計致兩者外
    形有足以引起混同誤認之虞時，縱讀音不同，仍屬近似。系爭「Hans」商標與據
    以核駁之「Hexa」商標，均係以四個草寫鏤空書寫體外文字母構成，起首字母相
    同，其餘各字母，設計形體亦極相仿，其讀音固不相同，但異時異地隔離觀察，
    其外觀難謂無使人產生混同誤認之虞，應屬近似之商標，復均指定使用於同一或
    類似之手工具等商品，原處分所為核駁之處分，揆諸首揭規定，並無違誤。至於
    原處分援引前行政法院八十九年判字第六四八號判決意旨，認定系爭商標圖樣近
    似於據以核駁商標圖樣，固與商標個案審查原則相違而有未洽，然就系爭商標與
    據以核駁商標圖樣構成近似且應不准註冊之結果則無影響，原處分仍應維持，訴
    願決定予以維持，亦稱妥適。原告徒執前詞，訴請撤銷，為無理由，應予駁回。
據上論結，本件原告之訴為無理由，爰依行政訴訟法第九十八條第三項前段，判決如
主文。
中　　華　　民　　國　　　九十一　　年　　　一　　　　月　　二十三　　　日
                               臺 北 高 等 行 政 法 院  第 一 庭
                                           審 判 長 法  官　鄭忠仁
           　　　　　　　　　　　　　　　　　　　　 法　官　楊莉莉
           　　　　　　　　　　　　　　　　　　　　 法　官　林金本
右為正本係照原本作成。
如不服本判決，應於送達後二十日內，向本院提出上訴狀並表明上訴理由，如於本判
決宣示後送達前提起上訴者，應於判決送達後二十日內補提上訴理由書（須按他造人
數附繕本）。
中　　華　　民　　國　　　九十一　　年　　　一　　　　月　　二十三　　　日
            　　　　　　　　 　　　　　             書記官  簡信滇
